最高法院刑事判決　　　　　　九十四年度台上字第五二六五號
　　上　訴　人　甲○○
　　　　　　　　　　　　號
上列上訴人因重傷害案件，不服台灣高等法院台南分院中華民國
九十一年十一月二十九日第二審更審判決（九十一年度上重更(一)
字第四二二號，起訴案號：台灣雲林地方法院檢察署九十年度少
連偵字第三二號），提起上訴，本院判決如下：
    主  文
原判決關於甲○○部分撤銷，發回台灣高等法院台南分院。
    理  由
本件原判決認定上訴人甲○○與乙○○、丙○○、丁○○，於民
國九十年五月十四日為歡送戊○○應徵入伍，與戊○○、己○○
（七十二年七月三十一日生）、庚○○（七十三年三月十九日生
）及辛○○等人，一起在友人癸○○位於雲林縣西螺鎮新豐里二
四六號住處喝酒唱歌，迄同日晚間近零時許結束後分別離去，其
中由乙○○駕駛車牌號碼○○○○○○○號自用小客車載丙○○
，沿西螺鎮埤頭里籃厝里西向東往埤源里方向行駛，於翌（十五
）日零時二、三十分許，途經西螺鎮○○里○○○路下涵洞約十
公尺處（第一現場），與壬○○駕駛之車牌號碼○○○○○○○
號自用小客車，由斗六市福懋公司下班回家沿西螺鎮埤源里東向
西方向行駛，於該處會車時，雙方不慎發生擦撞，致兩方車輛左
邊後視鏡均撞損，乙○○便將車迴轉停靠在壬○○所駕駛之車輛
後面，下車與壬○○理論，並向丙○○借用行動電話聯絡甲○○
，旋由甲○○輾轉聯絡丁○○、己○○。己○○再聯絡庚○○，
而戊○○見其哥哥丁○○回家後，接到電話又匆忙騎機車外出，
便以電話與丁○○聯絡查詢何事，方知乙○○於高速公路下涵洞
處，與人發生車禍。於是丁○○、甲○○、戊○○與庚○○、己
○○等人先後到達第一現場。同時壬○○亦以行動電話聯絡其朋
友即雲林縣警察局西螺分局豐榮派出所警員子○○請求協助處理
，惟子○○正在值班，無法即刻前來，要壬○○向附近派出所報
案處理，然壬○○因前有違規紀錄而未向附近派出所請求。嗣乙
○○、丙○○、丁○○與壬○○商談車禍賠償事宜一直無結果，
而壬○○卻仍一再撥打電話，丙○○漸感不耐，並斥責壬○○說
：「你不是要叫警察來處理嗎？為何警察到現在還沒來」等語，
壬○○並未加以理睬，丙○○遂怒火上升，基於毀損之故意，拿
起取自乙○○車內之棒球棒打破壬○○所駕駛之上開車輛左後車
窗玻璃（毀損部分已判決確定）；繼而基於重傷害之故意，明知
持該硬質之棒球棍重擊人之頭部，足以使人受重傷，竟以該棒球
棒重擊壬○○頭部，壬○○驚慌奔跑，丙○○仍手持球棒，在後
跑步追趕，並大喊：「這個人不能放他走，俊龍你去把車子開過
來。」等語，斯時在場之丁○○、乙○○（丁○○、乙○○使人
受重傷部分，業經第一審判決無罪，未據檢察官提起上訴而告確
定）、戊○○、甲○○、己○○、庚○○聞見該情，丁○○即騎
乘機車，己○○、庚○○機車互載，乙○○開車在後追趕，甲○
○在戊○○取得丙○○持有之上開棒球棒欲追打壬○○路程中，
以其騎乘之機車搭載戊○○，在距前該涵洞往西向約一、二百公
尺處（第二現場），追獲壬○○，並即基於與丙○○共同重傷害
壬○○之犯意聯絡，共同圍住壬○○防止壬○○逃跑，旋由戊○
○先以上開在追趕壬○○路程中向丙○○取得之棒球棒毆打壬○
○頭部及身體等處，隨後而至之丙○○亦接續上開犯意繼續毆打
壬○○，致該棒球棒因用力猛烈斷成二截。嗣因該處為一般道路
，恰有車輛經過，丁○○便謂此地不宜久留，遂與乙○○、丙○
○、戊○○另基於共同妨害壬○○身體自由之犯意，由丙○○及
戊○○二人合力扶起壬○○，挾持上乙○○駕駛之上開車輛後座
，由乙○○駕駛，丙○○坐於駕駛座旁，戊○○、壬○○坐於後
座，致剝奪壬○○之行動自由。同時甲○○騎機車，庚○○騎機
車載己○○分作鳥獸散離開第二現場。丁○○則回到第一現場，
駕駛前揭壬○○之自小客車，追尋乙○○駕駛之車輛，約在西螺
鎮○○里○○○里路上，因壬○○所有之行動電話有來電聲響，
丁○○為避免被發現，遂另基於毀棄之故意，將壬○○車內之行
動電話丟棄於路旁之水溝中（此毀損部分未據起訴）。乙○○駕
駛前揭車輛載丙○○、壬○○、戊○○沿省道台一線由西螺往莿
桐鄉饒平方向行駛，因丁○○所駕駛之壬○○車子未能趕上，戊
○○遂以丙○○之行動電話與丁○○聯絡，相約在斗六市鎮北里
施瓜寮長安橋會合，待同日凌晨一時二十三分許，丁○○到達長
安橋會合，丙○○即帶路左轉走堤岸邊道路，過「河堤餐廳」，
迴轉至「河堤餐廳」對面之堤岸邊道路上（第三現場），丙○○
、戊○○將已昏昏沉沉之壬○○拉下車來，丙○○繼問壬○○：
「這件事如何處理？」，壬○○祇搖頭，不出一語，丙○○及戊
○○遂又接續上開重傷害之犯意，共同徒手毆打及腳踢壬○○，
致壬○○因而受有右前額部至後枕部，大面積硬腦膜下血腫約十
七〤十公分等顱內出血之身體重要器官機能有重大難治之重傷害
等情，因而撤銷第一審關於論處上訴人甲○○幫助使人受重傷罪
之科刑判決，改判仍論處上訴人以共同使人受重傷罪刑，固非無
見。
惟查：勘驗之目的在於檢查證據，或為物證之實驗，藉以發現證
據及犯罪情形，以作為證據資料。法院或檢察官因調查證據及犯
罪情形，而實施勘驗時，依刑事訴訟法第二百十三條第一款規定
，固得履勘犯罪場所或其他與案情有關係之處所。惟刑事被告事
後於法院或檢察官履勘犯罪場所所為之犯罪現場模擬重演，並非
當然即可視為係案發當時之實際行為，其性質仍屬被告之自白（
陳述）範疇。故其現場模擬重演所為不利於其他共同被告或共犯
之陳述，仍應調查其他必要之證據，以察其是否與事實相符，亦
即仍須有補強證據以擔保其陳述之真實性，始得採為斷罪之依據
。若不為補強證據之調查，即專憑此項供述據為其他共同被告或
共犯犯罪事實之認定，於法即屬有違。原判決事實欄認定甲○○
在戊○○取得丙○○持有之上開棒球棒欲追打壬○○路程中，以
其騎乘之機車搭載戊○○，在距前該涵洞往西向約一、二百公尺
處（即第二現場），追獲並圍阻壬○○，旋由戊○○先以上開在
追趕壬○○路程中向丙○○取得之棒球棒毆打壬○○頭部及身體
等處，……等情，理由欄雖引用第一審法院於九十年九月十四日
履勘犯罪現場，由共犯戊○○等人模擬演練事件發生之過程，依
所拍攝之相片（見第一審現場模擬相片卷）據以論述戊○○「從
第一現場追趕壬○○到第二現場之過程中間，於取得丙○○持有
之球棒後，途中搭上甲○○騎乘之機車，前往圍堵壬○○，並於
追到時持球棒與丙○○共同毆打壬○○」等由（見原判決第九頁
第十二至十五行），為其論據。然稽之卷內資料，甲○○雖不諱
言接獲乙○○借用丙○○行動電話後，駕駛機車趕至乙○○駕駛
之○○○○○○○號自用小客車與壬○○駕駛之○○○○○○○
號自小客車發生擦撞之雲林縣西螺鎮○○里○○○路下涵洞約十
公尺處（即第一現場）後，依丁○○之囑，駕駛機車折返同鎮埤
頭里籃厝九之四號載戊○○之事實，但由第一現場追壬○○至第
二現場，甲○○則否認有以駕駛之機車搭載戊○○追趕壬○○及
參與傷害壬○○之情事，並辯稱：戊○○與丙○○二人到第二現
場都是用跑的等語。戊○○於警詢及檢察官聲請第一審法院羈押
時，亦僅供承甲○○至其家巷口載至車禍現場（指第一現場），
於壬○○跑離現場，其與丙○○追壬○○，並未供認係由甲○○
以機車搭載等情（見警卷一第二四頁，第一審聲羈卷第十頁反面
），於第一審更明白供稱：「……壬○○跑向我們村子方向，而
我用跑的，丙○○也是，丁○○、甲○○、己○○、庚○○騎機
車，乙○○開車在後面追，約跑了二百公尺，我先追到，我在開
始追時在丙○○車上拿了一根球棒，等甲○○、丁○○、己○○
、庚○○追到時，我就拿球棒打壬○○……。」（見第一審卷第
一三九頁）；在原審以證人身分具結證稱：「（你拿著球棒去追
壬○○是如何追到約二百公尺外的第二現場？）我用跑的去追。
」、「（當時是否由甲○○騎機車載著你去追壬○○？）沒有。
」、「我當時跑第一個。」（見原審卷第九七頁）。即丁○○、
乙○○於第一審亦均供稱係由丁○○、甲○○各騎乘機車，己○
○、庚○○共乘一部機車，乙○○駕駛上開自小客車，丙○○及
戊○○用跑的去追壬○○各等語一致（見第一審卷第十五頁反面
、第十七、八六、一一二頁）。則甲○○否認其有駕駛機車搭載
戊○○自第一現場追趕壬○○至第二現場之所辯，即非無憑，原
判決對於有利於甲○○之上開丁○○、乙○○之供述證據，置而
不論，亦未說明不予採取之理由，已屬理由不備。戊○○於第一
審法院履勘現場時所為之模擬表演，既與其前後之供述不一，而
有瑕疵可指，原判決憑以認定「甲○○在戊○○取得丙○○持有
之上開棒球棒欲追打壬○○路程中，以其騎乘之機車搭載戊○○
至第二現場」，但並未調查其他必要之證據，以資補強戊○○所
述之上情，是否與事實相符？此攸關甲○○罪責之事證，僅單憑
戊○○在第一審法院履勘現場時所為之模擬表演為唯一證據，即
遽以認定甲○○有騎乘機車搭載戊○○到第二現場，尚嫌速斷，
自難昭折服，併有調查未盡之違誤。上訴意旨執以指摘原判決不
當，非無理由，應認原判決關於甲○○部分仍有撤銷發回更審之
原因。
據上論結，應依刑事訴訟法第三百九十七條、第四百零一條，判
決如主文。
中　　華　　民　　國　九十四　年　　九　　月　二十二　日
                      最高法院刑事第八庭
                          審判長法官  呂　潮　澤
                                法官  吳　昆　仁
                                法官  孫　增　同
                                法官  趙　文　淵
                                法官  吳　　　燦
      本件正本證明與原本無異
                                      書  記  官
中　　華　　民　　國　九十四　年　　九　　月　二十七　日